【裁判字號】    99,重再,3
【裁判日期】    990930
【裁判案由】    確認派下權存在
【裁判全文】
臺灣高等法院臺南分院民事裁定    99年度重再字第3號
再 審原 告  乙○○
            丑○○
            庚○○
            丙○○
            賴正雄
            賴正南
            賴正發
            黃○○
            卯○○
            壬○○
上  一  人
訴訟代理人  甲  ○
上十人共同
訴訟代理人  蘇文俊  律師
複 代理 人  蘇文斌  律師
再 審被 告  宙○○
            玄○○
            Ｅ○○
            酉○○
            戌○○
            午○○
            辰○○
            宇○○
            己○○
            天○○
            地○○
            辛○○
            Ｂ○○
            癸○○
            子○○
            寅○○
            Ｆ○○
            巳○○
            賴燕飛
            申○○
            Ａ○○
            未○○
            Ｃ○○（賴偉修之承受訴訟人）
            Ｄ○○（賴偉修之承受訴訟人）
            戊○○（賴聰基之承受訴訟人）
            丁○○（賴聰基之承受訴訟人）
            亥○○
上二十七人
共 同訴 訟
代  理  人  黃裕中  律師
上列當事人間確認派下權存在事件，再審原告對於中華民國97年
5月20日本院95年度重上字第32號第二審確定判決，提起再審之
訴，本院裁定如下：
    主  文
再審之訴駁回。
再審訴訟費用由再審原告負擔。
    理  由
一、本院95年度重上字第32號第二審確定判決，其中被上訴人賴
    昶達於本件再審原告提起本件再審前已死亡，非於再審訴訟
    繫屬中死亡，故其繼承人亥○○於本案非承受訴訟人，僅將
    再審被告賴昶達更正為亥○○，合先敘明。
二、按再審之訴，應於30日之不變期間內提起。前項期間，自判
    決確定時起算，判決於送達前確定者，自送達時起算；其再
    審之理由發生或知悉在後者，均自知悉時起算。但自判決確
    定後已逾5年者，不得提起，民事訴訟法（下稱同法）第500
    條第1項及第2項定有明文。再審之訴不合法者，法院應以裁
    定駁回之，同法第502條第1項亦有規定。另按對於第二審判
    決於上訴期間內提起上訴者，其上訴因不合法而被以裁定駁
    回時，在該裁定確定前，尚無從斷定上訴為不合法。因之，
    應於駁回上訴之裁定確定時，始知悉原判決確定，故對於該
    原判決提起再審之訴者，其提起再審之訴之不變期間，應自
    駁回上訴之裁定確定時起算（最高法院67年台抗字第495號
    判例參照）。又本件再審原告係對本院及臺灣嘉義地方法院
    （下稱原法院）民事確定判決，主張該等判決有同法第496
    條第1項第1款及第13款之再審事由。向本院提起再審之訴，
    依同法第499條第2項前段之規定，專屬本院合併管轄。
三、本件再審意旨略以：兩造間確認派下權存在事件，經本院以
    民國（下同）97年5月20日95年度重上字第32號判決再審原
    告敗訴，再審原告提起第三審上訴，經最高法院以97年9月1
    5日97年度台上字第1848號裁定駁回確定。茲再審原告於98
    年12月18日聲請閱卷時，始知悉原審法院審理時，請求承辦
    公業賴仁迎派下權之嘉義縣水上鄉公所函送相關申請資料供
    參酌時，其承辦人員刻意抽取重要證物，如：(一)派下員全員
    系統表、(二)派下員全員名冊、(三)財產名冊、(四)土地登記簿謄
    本、(五)推舉書、(六)派下員全員戶籍謄本、(七)派下員身份證影
    本等，致承審法院無法得知全貌。今再審原告發現上開未經
    斟酌之證物或得使用該證物，認足以影響原確定判決，爰依
    同法第496條第1項第1款及第13款規定，提起再審之訴，請
    求廢棄本院上開確定判決。
四、經查上開最高法院97年度台上字第1848號駁回再審原告上訴
    之裁定，係於97年9月22日送達再審原告訴訟代理人，有送
    達證書可按（見該案卷第91頁）。而再審原告主張其係於98
    年12月18日發現有上開未經斟酌之證物或得使用該證物，卻
    於99年4月20日始主張依同法第496條第1項第1款及第13款規
    定提起本件再審之訴，有民事再審訴狀可按（見臺灣嘉義地
    方法院99年度補字第136號卷第4頁）。則本件再審之訴，已
    逾民事訴訟法第500條第1項之30日法定期間。依首開規定，
    本件再審之訴為不合法，應依民事訴訟法第502條第1項規定
    ，以裁定駁回之。
五、據上論結，本件再審之訴為不合法，爰裁定如主文。
中    華    民    國    99    年    9     月    30    日
                  民事第三庭    審判長法  官    黃崑宗
                                      法  官    張世展
                                      法  官    蘇重信
上為正本係照原本作成。
如對本裁定抗告，須於本裁定送達後10日內向本院提出抗告狀（
須附繕本），並應繳納抗告費新台幣1千元。
中    華    民    國    99    年    9     月    30    日
                                      書記官    陳嘉琍

司法院資訊處製作；財團法人民間司法改革基金會備份。
